臺灣高等法院刑事判決　　　　　　　　　　　　　　　九十三年度上訴字第五二號
　　上　訴　人　臺灣臺北地方法院檢察署檢察官
　　被　　　告　戊○○
　　　　　　　　　　　　臺灣地.
　　　　　　　　丙○○
　　　　　　　　甲○○
右上訴人因被告偽造文書等案件，不服臺灣台北地方法院九十二年度訴字第一五一九
號，中華民國九十二年十月二十七日第一審判決（起訴案號：臺灣台北地方法院檢察
署九十二年度偵字第一四七一五號、第一七六一二號、第一七七七四號），提起上訴
，本院判決如左：
    主  文
上訴駁回。
    事  實
一、戊○○係大陸地區人民，於民國九十年間以結婚名義申請來臺，原應於九十年十
　　一月間期滿離臺返回大陸，為繼續留在臺灣且不被發現，於九十一年底某日，經
　　由報紙分類廣告而與一不詳真實姓名年籍綽號為「林先生」之成年男子，共同基
    於概括之犯意聯絡，由戊○○提供自己之彩色照片乙張及新臺幣（下同）二千元
    ，至臺北車站交予「林先生」偽造戊○○之臺灣地區旅行證，且蓋有偽造之「內
    政部印」公印文，該旅行證上並蓋上偽造之入出境管理局（下稱境管局）准予延
    期至九十二年五月十八日之章戳（公文書）及境管局九十一年三月十九日准予入
    境之章戳（公文書），足以生損害於境管局及境管局對於管理大陸地區人民來臺
    之正確性。嗣因居留期間即將屆滿，戊○○與該不詳真實姓名年籍綽號為「林先
    生」之成年男子，復承前揭概括犯意，於九十二年六月間，由戊○○給付五百元
    ，「林先生」再於該偽造之臺灣地區旅行證上，蓋上偽造入出境管理局准予延期
    至九十二年十一月十七日之章戳（公文書），足生損害於境管局及境管局對於管
    理大陸地區人民來臺之正確性。
二、丙○○前因偽造文書案件，於九十年四月一日，經臺灣板橋地方法院以九十年度
    板簡字第二三二號判決有期徒刑三月確定，並於九十年五月十四日易科罰金執行
    完畢。竟仍不知悔改，平日以駕駛計程車為業，因屢在臺北縣樹林火車站排班駕
    駛計程車而認識戊○○。其明知戊○○係從事申請大陸地區人民以假親屬關係來
    臺為業，竟與戊○○及居住於大陸地區不詳真實姓名年籍綽號為「阿忠」之成年
    經原審判刑確定），共同基於概括犯意聯絡，使大陸地區人民非依法定程序來臺
    灣，並各自分擔行為，其各人所分擔之行為如下：
    (一)「阿忠」先於九十一年之不詳時間，與戊○○談妥條件，以每一大陸地區來臺
      灣，戊○○可由「阿忠」處獲得五千元、擔任假親屬關係之人可獲得五千元至
      一萬元、居間仲介假親屬之人可獲得二千至五千元之代價，由「阿忠」負責大
      陸地區相關文件之處理，戊○○則負責尋找擔任假親屬、居間仲介假親屬之人
      及提供大陸地區人士申請來臺灣之登記地址與擔任司機之人。
    (二)戊○○與「阿忠」談妥條件後，即先與丙○○基於共同犯意聯絡，由丙○○擔
      任所有相關事件中之司機，並由丙○○提供其臺北縣板橋市○○街二十三之一
      號二樓之
      之行動電話予戊○○，供作戊○○等辦理大陸地區人民申請來臺之登記地址，
      丙○○則賺取相關車資之報酬。
    (三)戊○○與丙○○因於九十一年某月間，在位於臺北縣板橋市○○路○段三二號
      板橋榮民之家對面「興安餃子館」，認識居住於該榮民之家之榮民甲○○，遂
      與之共同基於前揭概括犯意聯絡，由甲○○負責「阿忠」前揭計畫內居間仲介
      假親屬之人，並約定甲○○每介紹一人成功，甲○○即可獲得二千元至五千元
      之報酬。甲○○見有利可圖，遂再分別與居住於板橋榮民之家之榮民王棋、王
      忠屈及王金山（以上三人均經原審判刑確定）共同謀議，由王棋、王忠屈與王
      金山分別擔任「阿忠」前揭計畫內為假親屬之人。王棋、王忠屈及王金山等人
      ，見擔任假親屬得以獲利，遂各自分別與不詳真實姓名綽號為「阿忠」之成年
      ：
      1.王棋：王棋明知其並非大陸地區人民陳志祥之外公，為獲取前揭擔任假親屬
        之報酬，即提供身分證、
        全，再由甲○○交由戊○○。戊○○隨將該等資料傳真給大陸地區之「阿忠
        」，由大陸地區陝西省洛川縣公證處於九十一年十一月五日做成親屬關係公
        證書，並由「阿忠」等將相關資料送交臺灣後，再由戊○○及丙○○持該等
        資料，委由安運旅行社不知情之員工張凱翔代王棋、陳志祥依外孫之關係，
        以「探病」名義，向境管局申請大陸地區人民進入臺灣地區旅行證，並檢附
        大陸居民
        旅行證申請書，及經由不知情臺北縣政府警察局板橋分局大觀派出所警員孫
        嘉男對保，由王棋以外公之身分簽名出具擔保陳志祥進入臺灣地區之保證責
        任之保證書各一份以供行使。該等大陸地區進入臺灣地區旅行證申請書及大
        陸地區人民進入臺灣地區保證書上並均填寫丙○○實際居住之臺北縣土城市
        ○○路九十巷三七號一樓，供作陳志祥來臺灣後登記之居住住址。境管局承
        辦人員並將探病事由記載於陳志祥之中華民國臺灣地區旅行證申請書上，且
        因此核發陳志祥之中華民國臺灣地區旅行證，使陳志祥於九十二年五月間某
        日非法進入臺灣地區。戊○○並因而獲得五千元之報酬、甲○○獲得二千元
        之報酬，丙○○則賺取相關計程車資。
      2.王忠屈：王忠屈明知其並非大陸地區人民林長文之外公，為獲取前揭擔任假
        親屬之報酬，即提供身分證、診斷證明書及
        予甲○○，再由甲○○交由戊○○。戊○○隨將該等資料傳真給大陸地區之
        「阿忠」，由大陸地區四川省廣漢市公證處於九十一年九月十一日做成親屬
        關係公證書，並由「阿忠」等將相關資料送交臺灣後，再由戊○○及丙○○
        持該等資料，委由安運旅行社不知情之員工張凱翔代王忠屈、林長文依外孫
        之關係，以「探病」名義，向境管局申請大陸地區人民進入臺灣地區旅行證
        ，並檢附大陸居民一份、親屬關係公證書、大陸地區人民進入臺灣地區旅行
        證申請書，及經由不知情臺北縣政府警察局板橋分局大觀派出所警員孫嘉男
        對保，由王忠屈以外公之身分簽名出具擔保林長文進入臺灣地區之保證責任
        之保證書各一份以供行使。該等大陸地區人民進入臺灣地區保證書上並填寫
        丙○○街二十三號之一，供作林長文來臺灣後登記之居住地址。境管局承辦
        人員並將探病事由記載於林長文之中華民國臺灣地區旅行證申請書上，且因
        此核發林長文之中華民國臺灣地區旅行證，使林長文於九十二年三、四月間
        某日非法進入臺灣地區。戊○○並因而獲得五千元之報酬、甲○○獲得五千
        元之報酬，丙○○則賺取相關計程車資。
      3.王金山：王金山明知其並非大陸地區人民鄭金國之外公，為獲取前揭擔任假
        親屬之報酬，即提供身分證、診斷證明書及
        予甲○○，再由甲○○交由戊○○。戊○○隨將該等資料傳真給大陸地區之
        「阿忠」，並由「阿忠」等將相關資料送交臺灣後，再由戊○○及丙○○持
        該等資料，委由安運旅行社不知情之員工張凱翔代王金山、鄭金國依外孫之
        關係，以「探病」名義，向境管局申請大陸地區人民進入臺灣地區旅行證，
        並檢附大陸居民各一份、親屬關係公證書、大陸地區人民進入臺灣地區旅行
        證申請書，及經由不知情臺北縣政府警察局板橋分局大觀派出所警員林晉毅
        對保，由王金山以外公之身分簽名出具擔保鄭金國進入臺灣地區之保證責任
        之保證書各一份以供行使。該等大陸地區人民進入臺灣地區保證書上並填寫
        丙○○山街二十三號之一，供作鄭金國來臺灣後登記之居住地址。境管局承
        辦人員並將探病事由記載於鄭金國之中華民國臺灣地區旅行證申請書上，且
        因此核發鄭金國之中華民國臺灣地區旅行證，使鄭金國於九十二年二月份至
        七月一日全案查獲前某日非法進入臺灣地區。戊○○並因而獲得五千元之報
        酬、甲○○獲得二千元之報酬，丙○○則賺取相關計程車資。
三、案經法務部調查局臺北市調查處移送臺灣臺北地方法院檢察署檢察官偵查起訴。
    理  由
一、訊據被告戊○○、丙○○、甲○○，被告戊○○、甲○○對於右揭犯罪事實均坦
    承不諱（見原審卷第一四二頁、本院卷第二十頁、第九十三頁）。被告丙○○固
    坦承有搭載並提供住址予戊○○等情，惟辯稱對於戊○○等人所為均不知情，只
    是單純要賺取車資而已云云。
二、經查：
    (一)被告戊○○、甲○○等人犯罪部分，業據證人即安運旅行社員工張凱翔於原審
      審理中證述確實有應戊○○之委託，代王棋、王忠屈、王金山依外孫關係辦理
      大陸地區人士陳志祥、林長文、鄭金國等來臺灣探病一情（見原審卷第一一二
      頁至第一一五頁）；經原審依刑事訴訟法第二百八十七條之一，將共同被告戊○○、甲○○分離調查證據程序，以證人身分由戊○○及甲○○作證，並經當
      事人詰問後，該二人對於右揭事實亦均證述明確。此外，復有戊○○偽造之中
      華民國臺灣地區旅行證一紙（上蓋有偽造之境管局二延期章之公文書及境管局
      九十一年三月十九日准予入境之入境章此公文書，背面有偽造「內政部印」之
      公印文）在卷可證（見臺灣臺北地方法院檢察署九十二年度偵字第一四七一五
      號卷第二十頁），及王棋之診斷證明書、陳志祥之大陸地區人民進入臺灣地區
      旅行證申請書、大陸地區人民進入臺灣地區保證書、委託書、親屬關係公證書
      、
      五十四頁至第五十六頁）等；及王忠屈之診斷證明書、林長文之大陸地區人民
      進入臺灣地區旅行證申請書、大陸地區人民進入臺灣地區保證書、委託書、親
      屬關係公證書、
      至第四十三頁）、鄭金國之大陸地區人民進入臺灣地區保證書、大陸地區人民
      進入臺灣地區旅行證申請書（見前揭九十二年度偵字第一七七七四號卷第四十
      九頁至第五十頁）等在卷可稽。足證被告戊○○、甲○○等人之自白與事實相
      符，是被告戊○○、甲○○犯行堪以認定。
  　(二)被告丙○○部分：被告丙○○固然否認其知悉並參與戊○○等人犯罪計畫內。
　　　惟經原審依刑事訴訟法第二百八十七條之一，將共同被告戊○○分離調查證據
  　　程序，以證人身分由戊○○作證結果，證人戊○○證稱被告丙○○不僅經常搭
　    載其至板橋榮民之家、至旅行社送資料外，亦經常代其填寫相關大陸地區人士
    　進入臺灣之資料（因戊○○為大陸地區人民，並無法完整書寫中華民國地區使
  　　用之繁體字），也經常與戊○○、甲○○等人在興安餃子館吃飯、討論相關細
      節。並均曾開車搭載甲○○等人至戶政事務所請領
      一二四頁至第一二七頁）。此外，復有王棋之診斷證明書、陳志祥之大陸地區
      人民進入臺灣地區旅行證申請書、大陸地區人民進入臺灣地區保證書、委託書
      、親屬關係公證書
      七七七四號卷第五十四頁至第五十六頁）等；及王忠屈之診斷證明書、林長文
      之大陸地區人民進入臺灣地區旅行證申請書、大陸地區人民進入臺灣地區保證
      書、委託書、親屬關係公證書、
      四號卷第四十頁至第四十三頁）等，與鄭金國之大陸地區人民進入臺灣地區保
      證書、大陸地區人民進入臺灣地區旅行證申請書（見前揭九十二年度偵字第一
      七七七四號卷第四十九頁至第五十頁）等在卷可稽。足見被告丙○○確實有與
      戊○○共同參與犯罪，除以計程車載乘戊○○至板橋榮民之家及旅行社外，並
      代戊○○填寫資料、與戊○○等人在興安餃子館聚餐討論相關細節暨帶甲○○
      等人至戶政事務所請領
      認定。
三、按臺灣地區與大陸地區人民關係條例第七十九條第一項處罰違反同條例第十五條
    第一款所定使大陸地區人民非法進入臺灣地區罪，凡非經合法手續進入者皆包含
    之，使大陸地區人民以脫法方式，進入臺灣地區，即該當此罪，最高法院著有九
    十二年度台上字第四十號判決可資參照。次按「大陸地區人民進入臺灣地區保證
    書」，其所載內容係保證人對於被保人來臺後負多項保證責任，如有違反，保證
    人願接受法令懲處等文字，固屬私文書（最高法院七十年台上字第二二一號判例
    參照），惟該保證書應送保證人
    「對保或證明機關（構）簽註意見欄」，係由辦理對保之派出所警勤區警員審核
    當事人資料後，將保證人是否虛設
    觀大陸地區人民進入臺灣地區許可辦法第十五條、第十六條規定即明，故該保證
    書之「對保或證明機關（構）簽註意見欄」部分，係公文書之性質，亦堪認定。
    再按共同正犯之所以應對其他共同正犯所實施之行為負其全部責任者，以就其行
    為有犯意之聯絡為限，若他共犯所實施之行為，超越原計畫之範圍，而為其所難
    預見者，則僅應就其所知之程度，令負責任，未可概以共同正犯論，最高法院著
    有五十年台上字第一○六○號判例可資參照。
四、本件之論罪科刑部分：
    (一)核被告戊○○所為：
      1.就偽造中華民國臺灣地區旅行證部分，係犯刑法第二百十一條之偽造公文書
        （就該旅行證上境管局准予延期章戳二枚及境管局九十一年三月十九日准予
        入境章戳部分）、刑法第二百十八條之偽造公印文罪（即該旅行證背面之「
        內政部印」部分）與刑法第二百十二條之偽造特種文書罪（中華民國臺灣地
        區旅行證）。該三罪間有方法結果之牽連關係，應從一重論以偽造公文書罪
        。檢察官起訴書中雖未載明被告所犯刑法第二百十八條之條文，惟其於起訴
        書犯罪事實欄中，已載明該中華民國臺灣地區旅行證係屬偽造之物，檢察官
        於原審審理中，本於檢察一體之原則，復就該刑法第二百十八條部分自行更
        正，原審亦已經依刑事訴訟法第九十五條第一款將被告戊○○另犯刑法第二
        百十八條之意旨告知該被告，使其得行使訴訟上之防禦權（見原審前揭審判
        筆錄第二十九頁、第三十三頁），足證起訴書上顯係漏載刑法第二百十八條
        之條文，該部分應予更正，並均屬法院之審判範圍。其與不詳真實姓名年籍
        綽號為「林先生」之成年男子間，就此部分有犯意聯絡及行為分擔，應論以
        共同正犯。又其先後二次偽造公文書之行為，時間緊接，方法相同，顯係基
        於概括犯意為之，為連續犯，依刑法第五十六條之規定，以一罪論。
      2.就使大陸地區人士來臺灣部分，係犯臺灣地區與大陸地區人民關係條例第七
        十九條第一項處罰違反同條例第十五條第一款所定使大陸地區人民非法進入
        臺灣地區罪（使大陸地區人民陳志祥、林長文、鄭金國進入臺灣地區）、刑
        法第二百十六條之行使同法第二百十四條使公務員登載不實文書罪（「大陸
        地區人民進入臺灣地區保證書」記載並持以行使部分，其使公務員登載不實
        文書之低度行為，為行使之高度行為所吸收，不另論罪）。被告戊○○與不
        詳真實年籍姓名綽號為「阿忠」之成年男子、共同被告丙○○、甲○○、王
        棋、王忠屈、王金山間，有犯意聯絡及行為分擔，應論以共同正犯。被告等
        利用不知情之張凱翔持前揭不實文件向境管局行使之，為間接正犯。其先後
        使大陸地區人士陳志祥、林長文、鄭金國及進入臺灣地區，時間緊接，方法
        相同，觸犯構成要件相同之罪，顯係基於概括犯意為之，為連續犯，依刑法
        第五十六條之規定，以一罪論，並加重其刑。被告戊○○所犯臺灣地區與大
        陸地區人民關係條例第七十九條第一項處罰違反同條例第十五條第一款所定
        使大陸地區人民非法進入臺灣地區罪，與刑法第二百十六條之行使同法第二
        百十四條使公務員登載不實文書罪間，有方法目的之牽連關係，應從一重論
        以犯臺灣地區與大陸地區人民關係條例第七十九條第一項處罰違反同條例第
        十五條第一款所定使大陸地區人民非法進入臺灣地區罪。
      3.被告所犯刑法第五十六條、第二百十一條連續偽造公文書及刑法第五十六條
        、臺灣地區與大陸地區人民關係條例第七十九條第一項連續違反不得使大陸
        地區人民非法進入臺灣地區之規定間，犯意各別，罪名不同，應分論併罰之
        。
    (二)核被告丙○○所為，係違反臺灣地區與大陸地區人民關係條例第七十九條第一
      項處罰違反同條例第十五條第一款所定使大陸地區人民非法進入臺灣地區罪（
      使大陸地區人民陳志祥、林長文、鄭金國進入臺灣地區）、刑法第二百十六條
      之行使同法第二百十四條使公務員登載不實文書罪（「大陸地區人民進入臺灣
      地區保證書」記載並持以行使部分，其使公務員登載不實文書之低度行為，為
      行使之高度行為所吸收，不另論罪）。被告丙○○與不詳真實年籍姓名綽號為
      「阿忠」之成年男子、共同被告戊○○、甲○○、王棋、王忠屈、王金山間，
      有犯意聯絡及行為分擔，應論以共同正犯。被告等利用不知情之張凱翔持前揭
      不實文件向境管局行使之，為間接正犯。其先後使大陸地區人士陳志祥、林長
      文、鄭金國進入臺灣地區，時間緊接，方法相同，觸犯構成要件相同之罪，顯
      係基於概括犯意為之，為連續犯，依刑法第五十六條之規定，以一罪論，並加
      重其刑。被告丙○○所犯臺灣地區與大陸地區人民關係條例第七十九條第一項
      處罰違反同條例第十五條第一款所定使大陸地區人民非法進入臺灣地區罪，與
      刑法第二百十六條之行使同法第二百十四條使公務員登載不實文書罪間，有方
      法目的之牽連關係，應從一重論以犯臺灣地區與大陸地區人民關係條例第七十
      九條第一項處罰違反同條例第十五條第一款所定使大陸地區人民非法進入臺灣
      地區罪。被告丙○○前因偽造文書案件，於九十年四月一日，經臺灣板橋地方
      法院以九十年度板簡字第二三二號判決有期徒刑三月確定，並於九十年五月十
      四日易科罰金執行完畢，有本院被告全國前案紀錄表一份在卷可稽。其於五年
      內再犯本件有期徒刑以上之罪，應依刑法第四十七條之規定，遞加重其刑。
    (三)核被告甲○○所為，係違反臺灣地區與大陸地區人民關係條例第七十九條第一
      項處罰違反同條例第十五條第一款所定使大陸地區人民非法進入臺灣地區罪（
      使大陸地區人民陳志祥、林長文、鄭金國進入臺灣地區）、刑法第二百十六條
      之行使同法第二百十四條使公務員登載不實文書罪（「大陸地區人民進入臺灣
      地區保證書」記載並持以行使部分，其使公務員登載不實文書之低度行為，為
      行使之高度行為所吸收，不另論罪）。被告甲○○與不詳真實年籍姓名綽號為
      「阿忠」之成年男子、共同被告戊○○、丙○○、王棋、王忠屈、王金山間，
      有犯意聯絡及行為分擔，應論以共同正犯。被告等利用不知情之張凱翔持前揭
      不實文件向境管局行使之，為間接正犯。其先後使大陸地區人士陳志祥、林長
      文、鄭金國進入臺灣地區，時間緊接，方法相同，觸犯構成要件相同之罪，顯
      係基於概括犯意為之，為連續犯，依刑法第五十六條之規定，以一罪論，並加
      重其刑。被告甲○○所犯臺灣地區與大陸地區人民關係條例第七十九條第一項
      處罰違反同條例第十五條第一款所定使大陸地區人民非法進入臺灣地區罪，與
      刑法第二百十六條之行使同法第二百十四條使公務員登載不實文書罪間，有方
      法目的之牽連關係，應從一重論以犯臺灣地區與大陸地區人民關係條例第七十
      九條第一項處罰違反同條例第十五條第一款所定使大陸地區人民非法進入臺灣
      地區罪。
五、原審以被告戊○○、丙○○、甲○○罪證明確，依臺灣地區與大陸地區人民關係
    條例第七十九條第一項，刑法第十一條前段、第二十八條、第五十六條、第二百
    十一條、第二百十二條、第二百十八條、第二百十六條、第二百十四條、第五十
    五條、第四十七條、第四十一條第一項前段、第七十四條第一款、第三十八條第
    一項第二款，罰金罰鍰提高標準條例第一條前段、第二條規定，並於審酌被告戊○○偽造公文書，傷及我國政府機關之威信；使大陸地區人民進入臺灣，危害我
    國治安甚鉅，本應予以嚴懲，惟其犯後自白犯罪，顯見其已知悔悟，尚有改進之
    心；被告丙○○使大陸地區人民進入臺灣，危害我國治安甚鉅，本應予以嚴懲，
    惟其係為能藉以多賺取計程車資而觸犯本罪，並未因此多得其他不法利益；被告
    甲○○使大陸地區人民進入臺灣，危害我國治安甚鉅，本應予以嚴懲，惟其犯後
    坦承犯行而態度良好，顯見其有悔改之意，及渠等犯罪之動機、目的、犯罪所生
    之損害、犯罪後之態度及其他一切情狀，分別就被告戊○○共同連續偽造公文書
    部分處有期徒刑一年六月，共同連續違反不得使大陸地區人民非法進入臺灣地區
    之規定部分，處有期徒刑六月，並定其應執行刑有期徒刑一年十月；被告丙○○
    處有期徒刑六月；被告甲○○處有期徒刑六月，並就被告丙○○、甲○○部分，
    諭知易科罰金之折算標準，又以被告甲○○前未曾受有期徒刑以上刑之宣告，有
    本院被告全國前案紀錄表一份在卷可稽，其因一時失慮，偶罹刑典，事後已坦承
    犯行，深具悔意，經此刑之宣告後，應知警惕而無再犯之虞，因認暫不執行其刑
    為當，予以宣告緩刑四年，以啟自新。並以扣案偽造之中華民國臺灣地區旅行證
    （號碼：九○入出字第三三○三二四二○號）一張，係被告戊○○所有供犯罪所
    用之物，業據其自承在卷，雖偽造特種文書罪部分（刑法第二百十二條）因與偽
    造公文書牽連結果，僅從一重論以偽造公文書，但該偽造之中華民國臺灣地區旅
    行證，仍不失為偽造之特種文書，應依刑法第三十八條第一項第二款、第三項之
    規定沒收之。而該偽造之中華民國臺灣地區旅行證既然全張均已沒收，自無庸對
    該偽造之中華民國臺灣地區旅行證後面偽造之內政部公印文另行依刑法第二百十
    九條宣告沒收。
六、原審並以公訴意旨另謂：(一)被告戊○○、丙○○、甲○○有使境管局人員為不實
    之登載，以核發中華民國臺灣地區旅行證，而認為此部分被告等三人另構成刑法
    第二百十四條明知不實事項使公務員登載不實罪等。(二)被告戊○○、丙○○、甲○○之行為另涉犯國家安全法第六條第一項之罪。(三)被告戊○○、丙○○、甲○○就使榮民丁○○假冒大陸地區人士乙○之外公部分，亦構成犯罪等。惟查：
    (一)按刑法第二百十四條所謂使公務員登載不實事項於公文書罪，須一經他人之聲
      明或申報，公務員即有登載之義務，並依其所為之聲明或申請予以登載，而屬
      不實之事項者，始足構成，若其所為之聲明或申報，公務員尚須為實質之審查
      ，以判斷其真實與否，始得為一定之記載者，即非本罪所稱使公務員登載不實
      ，最高法院著有七十三年台上字第一七一○號判例可資參照。查境管局受理大
      陸地區人民進入臺灣地區，以書面審查為原則，實質審查為例外，此有境管局
      九十一年一月十七日（九一）境信昌字第○○一九四二號函文在卷可稽，足認
      境管局就大陸地區人民申請入境案件，尚須為實質之審查，以判斷其真實與否
      ，是此部分尚不構成刑法第二百十四條之明知不實事項使公務員登載不實罪，
      惟公訴人認該部分與前揭被告戊○○、丙○○、甲○○犯罪部分，有連續犯之
      裁判上一罪關係，爰不另為無罪之諭知。
    (二)公訴人雖認被告戊○○、丙○○、甲○○涉犯國家安全法第六條第一項之罪。
      惟查：「『人民入出境，應向內政部警政署入出境管理局申請許可。未經許可
      不得入出境』；『違反第三條第一項規定未經許可入出境者，處三年以下有期
      徒刑、拘役或科或併科新臺幣九萬元以下罰金。』國家安全法第三條第一項、
      第六條第一項分別定有明文；又臺灣地區與大陸地區人民關係條例第十條第一
      項規定『大陸地區人民非經主管機關許可，不得進入臺灣地區』，未經許可入
      境之進入臺灣地區之大陸地區人民，治安機關得逕行強制出境，同條例第十八
      條第一項第一款亦有明定。是以大陸地區人民非經主管機關許可，不得進入臺
      灣地區，其未經許可入境而進入臺灣地區之大陸地區人民，除得由治安機關逕
      行強制出境外，尚屬違反國家安全法第三條第一項之規定，應論以同法第六條
      第一項之罪」，最高法院著有九十二年台非字第二四○號判決可資參照。從而
      ，違反國家安全法第六條第一項，定以未經主管機關許可，進入臺灣地區者為
      限。本件中，所有大陸地區人士（陳志祥、林長文及鄭金國）均係經核發大陸
      地區人民進入臺灣地區旅行證後始行來台，業經檢察官載明於起訴書上。從而
      ，被告等該部分雖構成臺灣地區與大陸地區人民關係條例第十五條第一款、第
      七十九條之罪，但尚不構成國家安全法第六條第一項之罪。惟公訴人認為此部
      份與前揭被告戊○○、丙○○、甲○○犯罪部分間，有牽連犯之裁判上一罪關
      係，亦不另為無罪之諭知。
    (三)公訴人固另認被告戊○○、丙○○、甲○○另有使榮民丁○○假冒大陸地區人
      士乙○之外公等情事。惟查被告三人均於本院堅稱不認識乙○，亦不知曉丁○○假冒大陸地區人士乙○之外公乙事（見本院卷第五十二頁、第九十四頁），
      而公訴人就被告三人所涉犯該部分之犯罪，除乙○之大陸地區人民進入臺灣地
      區旅行證申請書、親屬關係公證書、大陸地區人民進入臺灣地區保證書、
      謄本、診斷證明書等資料外（見前揭偵字第一四七一五號卷第九十三至第九十
      七頁），別無任何丁○○或乙○之證詞或相關血緣之證明文件，可證明丁○○
      確非乙○之親外公。再證人乙○於本院調查時證述，其來台手續係由其母親高
      淑鶯所辦理，並不認識丙○○、甲○○等人，且其來台手續是否與被告等有關
      亦毫無所悉（見本院卷第六十四頁、第六十五頁），是公訴人所提出之證據並
      不足以證明被告三人有使榮民丁○○假冒大陸地區人士乙○之外公，並辦理相
      關手續，使乙○得以非法進入臺灣地區之事實。此外，復查無其他積極證據足
      認被告三人有此部分犯行，不能證明被告三人有部分犯罪，惟公訴人認為此部
      分與前揭被告三人犯罪部分，有連續犯之裁判上一罪關係，爰不另為無罪之諭
      知。
七、經核原判決認事用法，並無不合，量刑亦屬妥適。檢察官上訴意旨猶以被告戊○○、丙○○、甲○○等人有使丁○○假冒大陸地區人士乙○之外公，使乙○得以
    非法來台等情，指摘原判決不當，請求撤銷改判云云。但查並任何積極證據足以
    證明被告戊○○、丙○○、甲○○有此部分犯行，有如前述。從而，檢察官上訴
    為無理由，應予駁回。
據上論斷，應依刑事訴訟法第三百六十八條，判決如主文。
本案經檢察官賴俊雄到庭執行職務。
中　　　華　　　民　　　國　　九十三　　年　　　三　　　月　　 十二 　　日
                              臺灣高等法院刑事第二十四庭
                                  審判長法  官  陳  貽  男
                                        法  官  徐  世  禎
                                        法  官  李  世  貴
右正本證明與原本無異。
如不服本判決應於收受送達後十日內向本院提出上訴書狀，其未敘述上訴之理由者並
得於提起上訴後十日內向本院補提理由書（均須按他造當事人之人數附繕本）。
                                        書記官  魏  汝  萍
中　　　華　　　民　　　國　　九十三　　年　　　三　　　月　　 十二 　　日
附錄：本判決論罪科刑法條全文
  臺灣地區與大陸地區人民關係條例第七十九條
    違反第十五條第一款規定者，處五年以下有期徒刑、拘役或科或併科新台幣五十
    萬元以下罰金。
    以犯前項之罪為常業者，處一年以上七年以下有期徒刑，得併科新台幣一百萬元
    以下罰金。
    第一項之未遂犯罰之。
  刑法第二百十一條
    偽造、變造公文書，足以生損害於公眾或他人者，處一年以上七年以下有期徒刑
    。
  刑法第二百十四條
    明知為不實之事項，而使公務員登載於職務上所掌之公文書，足以生損害於公眾
    或他人者，處三年以下有期徒刑、拘役或五百元以下罰金。
  刑法第二百十六條
    行使第二百十條至第二百十五條之文書者，依偽造、變造文書或登載不實事項或
    使登載不實事項之規定處斷。
  刑法第二百十八條
    偽造公印或公印文者，處五年以下有期徒刑。
    盜用公印或公印文足以生損害於公眾或他人者，亦同。
